臺北高等行政法院裁定
　　　　　　　　　　　　　　　　　　　　96年度執字第6號
聲　請　人　臺北市市場管理處
代　表　人　甲○○處長）住同.
　　　　　　　　　　　　　送達.
相　對　人　丙○○
　　　　　　丁○○
上列聲請人因聲請強制執行事件，本院裁定如下：
    主  文
聲請駁回。
聲請程序費用由聲請人負擔。
　　理  由
一、按行政程序法第148 條規定：「（第1 項）行政契約約定自
    願接受執行時，債務人不為給付時，債權人得以該契約為強
    制執行之執行名義。（第2 項）前項約定，締約之一方為中
    央行政機關時，應經主管院、部或同等級機關之認可；締約
    之一方為地方自治團體之行政機關時，應經該地方自治團體
    行政首長之認可；契約內容涉及委辦事項者，並應經委辦機
    關之認可，始生效力。（第3 項）第1 項強制執行，準用行
    政訴訟法有關強制執行之規定」。所謂行政契約，係指以公
    法上法律關係為契約標的（內容），而發生、變更或消滅行
    政法上之權利或義務之合意而言（行政程序法第135條規定
    參照）。若非行政契約，逕自約定以該契約作為執行名義，
    向行政法院聲請強制執行，其聲請顯非適法，應予駁回。
二、本件聲請意旨：聲請人與相對人間訂有「台北市公有零售市
    （商）場攤（舖）位使用行政契約」，約定相對人蘇吉安使
    用水源公有市場2樓76號獸肉類攤位1處，面積7.14平方公尺
    ，相對人蘇吉安每月10日以前應繳交使用費新台幣（下同）
    2,543元，相對人丁○○為連帶保證人，茲因聲請人上開行
    政契約第9、10條與相對人自民國（下同）95年12月14日起
    終止租賃契約，而相對人積欠明細如下：攤位租金：95年
    7月至95年11月之積欠租金共計5個月12,715元（2, 543×5
    ＝12,715）違約金：95年7月至95年11月之積欠違約金共
    計5個月1,272元（12,715×10%＝1,272）。相對人已無財產
    可供執行，爰以上開行政契約為執行名羢，依強制執行法第
    27條聲請逕行發給債權憑證云云。
三、經查：
  (一)行政契約與私法契約，均係以當事人意思表示一致，而發生
    一定之法律效果，故當事人一方為行政機關所作成之契約，
    其屬性究為公法上契約或私法上契約？易生混淆，應由法院
    依職權判斷之，尚不得徒憑契約當事人任意約定，而變易其
    性質。至於判斷標準如何，有謂應由契約標的或契約目的以
    為判斷標準，亦有學者提出以下具體之標準，作綜合之判斷
    ：1.協議之內容係行政機關之一方負有作成行政處分或高權
    之事實行為之義務、2.執行法規規定原應作成行政處分，而
    以協議代之、3.涉及人民公法上權利義務關係、4.約定事項
    中定有顯然偏袒行政機關一方之條款（參見吳庚著「行政法
    之理論與實用」，增訂九版，第430 頁）
  (二)本件系爭契約名稱固載為「臺北市公有零售市（商）場攤（
    舖）位使用行政契約」，其第14條約定：「（第1項）乙方
    如有違反本契約之約定者，同意接受甲方依行政程序法第14
    8條規定，以本契約為強制執行之名義逕為執行。（第2項）
    前項約定業經臺北市長依行政程序法第148條第2項認可」。
    惟其餘相關內容為：「立行政契約人臺北市市場管理處（以
    下簡稱甲方）茲同意丙○○（以下簡稱乙方）使用水源公有
    市（商）場2樓76號獸肉類攤（舖）位一處，使用攤（舖）
    位面積7.14平方公尺，雙方為下列約定並互為遵守：．．．
    」、第2條第1項：「使用期間：自中華民國95年7月1日起至
    97年1月31日止英計1年7月」、第3條：「使用用途：限作市
    場營業使用」、第4條；「（第1項）乙方使用攤位期間須繳
    交使用費。（第2項）前項使用費每月新台幣2,543元整，乙
    方應於每月10日以前一次繳清…」、第5條：「使用房屋應
    納之房屋稅、地價稅，由甲方負擔，其他法定稅捐依照法律
    規定由乙方負擔之。」；第7條：「市場內之公共環境衛生
    及秩序由甲方派員管理乙方協助之，乙方使用攤（舖）位範
    圍內之清潔垃圾處理、公共設施之保養及水電費用之繳納由
    乙方負責。」；第8條：「乙方有下列情形之一時，甲方得
    收回契約、收回攤（舖）位：．．．九、乙方積欠使用費達
    2個月之金額，經定期催告仍不履行。．．．」；第10條：
    「乙方不履行本行政契約之約定，或毀損市場內公共設施時
    ，應與保證人連帶負損害賠償責任。」，此有該契約影本附
    卷可稽。綜合以上約定內容，即知系爭契約之主要權利義務
    ，為聲請人應提供特定公有市場攤位供相對人丙○○使用，
    相對人丙○○則負有按月繳交使用費之義務，此與人民公法
    上之權利義務關係顯然無涉，亦無法規規定聲請人應有義務
    作成提供攤位之行政處分。揆諸首開說明，本件系爭契約之
    性質應非行政契約，而與民法第421條第1項所規定之「稱租
    賃者，謂當事人約定，一方以物租與他方使用收益，他方支
    付租金之契約」之要件相當，應屬私法上之租賃契約，自不
    因系爭契約載有行政契約等字義而受影響。
  (三)本件契約既非行政契約，而屬私法契約，相關之糾葛爭訟或
    強制執行程序，均應循民事途徑尋求解決，尚不得徒憑契約
    上載有相對人同意接受以契約為強制執行之名義，即逕依行
    政程序法准為強制執行。本件聲請顯非適法，應予駁回。
四、依行政訴訟法第306 條第2 項，強制執行法第30條之1 ，民
    事訴訟法第95條、第78條，裁定如主文。
中　　華　　民　　國　　96　　年　　2 　　月　　16　　日
                               第四庭法  官　李  玉  卿
上為正本係照原本作成。
如不服本裁定，應於送達後10日內向本院提出抗告狀（須按他造
人數附繕本）。
中　　華　　民　　國　　96　　年　　2     月　  16    日
           　　　　　　　　　　　　　書記官  許  有  明
